【裁判字號】    95,易,1575
【裁判日期】    951018
【裁判案由】    詐欺
【裁判全文】
臺灣板橋地方法院刑事判決              95年度易字第1575號
公  訴  人  臺灣板橋地方法院檢察署檢察官
被      告  甲○○
                    （現另案於臺灣臺北監獄執行）
上列被告因詐欺案件，經檢察官提起公訴（95年度偵緝字第1403
號），本院判決如下：
    主  文
甲○○幫助連續意圖為自己不法之所有，以詐術使人將本人之物
交付，累犯，處有期徒刑伍月，如易科罰金，以參佰元折算壹日
。
    事  實
一、甲○○前因妨害風化案件，經本院以90年度易字第511 號判
    處有期徒刑5 月確定，甫於民國91年3 月3 日縮刑期滿執行
    完畢。詎仍不知悔改，明知於犯罪集團專門收集人頭帳戶用
    以犯罪之社會現象層出不窮之際，若將自己之銀行帳戶存摺
    及金融卡出售、出租或提供他人使用，可能因此供不法詐騙
    份子用以詐使他人將款項匯入後，再加以提領之用，並能預
    見可能因而幫助他人從事詐欺取財犯罪，竟不違背其本意，
    仍基於幫助他人詐欺取財之不確定故意，於94年6 月間，在
    不詳地點，將其在花蓮區中小企業銀行樹林簡易型行所開立
    之帳號00000000000 號帳戶存摺、金融卡、金融卡密碼及其
    在臺北國際商業銀行迴龍分行開立之帳號0000000000000000
    號帳戶存摺、金融卡、金融卡密碼等物，交付予真實年籍姓
    名不詳之成年人。嗣某詐欺集團成員取得上開甲○○銀行帳
    戶之存摺、金融卡、金融卡密碼後，即基於意圖為自己不法
    所有之概括犯意，在蘋果日報刊登徵才廣告，誘使急需工作
    之不特定人與之聯絡，而丙○○見上開徵才廣告後，於94年
    6 月17日下午4 時許以報載電話與之聯絡，該詐欺集團成員
    即以需核對資料為由，指示丙○○持金融卡至自動櫃員機操
    作，致丙○○陷於錯誤，依其指示至自動櫃員機操作，而於
    94年6 月17日下午4 時20分許、同日下午6 時4 分許，匯款
    新臺幣（下同）16161 元、29992 元至上開甲○○臺北國際
    商業銀行迴龍分行帳戶內，另乙○○見上開徵才廣告後，亦
    於94年6 月28日以報載電話與之聯絡，該詐欺集團成員復以
    需提供財力證明為由，指示乙○○存款後辦理電話轉帳，致
    乙○○陷於錯誤，而於94年7 月4 月下午2 時29分、2 時49
    分、翌日上午11時57分先後匯款20000 元、25000 元、949
    元至上開甲○○花蓮區中小企業銀行樹林簡易型行帳戶內，
    丙○○、乙○○所匯入之款項並旋即遭提領一空。嗣因丙○○、乙○○發覺遭騙報警處理，經警調閱上開帳戶申請人資
    料始知上情。
二、案經丙○○、乙○○訴由臺北縣政府警察局樹林分局報請臺
    灣板橋地方法院檢察署檢察官偵查起訴。
    理  由
壹、證據能力部分：
    按被告以外之人於審判外之言詞或書面陳述，除法律有規定
    者外，不得作為證據，刑事訴訟法第159 條固定有明文。惟
    被告以外之人於審判外之陳述，雖不符同法第159 條之1 至
    之4 之規定，而經當事人於審判程序同意作為證據，法院審
    酌該言詞陳述或書面陳述作成時之情況，認為適當者，亦得
    為證據。查本案證人丙○○、乙○○於警詢中之證述，為審
    判外之陳述而屬傳聞證據，且不符刑事訴訟法第159 條之3
    之規定，惟公訴人、被告甲○○就前開審判外之陳述，於本
    院審理中均表示同意引為證據，而本院審酌其陳述作成時之
    情況，核無違法取證及證明力明顯過低之瑕疵，亦認以之作
    為證據為適當，故依前開規定，上開證人於警詢中之陳述，
    自得為證據。
貳、實體部份
一、訊據被告矢口否認有何幫助詐欺之犯行，辯稱：伊所有上開
    帳戶的存摺是放在機車裡被偷，但金融卡應該沒有不見，密
    碼也沒有告訴別人，伊並沒有把帳戶提供給別人使用云云。
二、經查：
  (一)被告係分別於93年8 月31日向臺北國際商業銀行迴龍分行申
    請開立帳號0000000000000000號帳戶，及於94年5 月30日向
    花蓮區中小企業銀行樹林簡易型行申請開立帳號0000000000
    0 號帳戶一節，有臺北國際商業銀行迴龍分行94年7 月26日
    北商銀迴龍（094） 字第00037 號函及函附之開戶資料、客
    戶歷史資料查詢明細表（見95年度偵字第6898號偵查卷【下
    稱偵字卷】第92至96頁）、花蓮區中小企業銀行樹林簡易型
    行94年11月23日蓮銀樹字第9401506 號函及函附之開戶資料
    、客戶存提紀錄查詢（見偵字卷第45至51頁）在卷可稽；而
    證人丙○○、乙○○係因誤信詐騙集團在蘋果日報上刊登之
    徵才廣告，經以電話與犯罪集團不詳年籍之成員聯繫後，該
    詐欺集團成員即以需核對帳戶資料、提供財力證明等為由，
    致丙○○、乙○○陷於錯誤，依該詐欺集團成員之指示操作
    自動櫃員機或辦理轉帳，丙○○遂於94年6 月17日匯款共計
    46153 元至被告上開臺北國際商業銀行迴龍分行帳戶內，乙○○亦於同年7 月4 日、5 日匯款共計45949 元至被告上開
    花蓮區中小企業銀行樹林簡易型行帳戶內等情，復經證人丙○○、乙○○於警詢中證述明確，並有乙○○彰化銀行活期
    儲蓄存款存摺簿登載之匯款紀錄1 紙（見偵字卷第100 頁）
    、蘋果日報94年6 月28日J1版明揚科技網徵才廣告1 紙（見
    偵字卷第101 頁）、中國農民銀行自動櫃員機交易明細表2
    紙（見偵字卷第106 頁）、花蓮區中小企業銀行客戶存提記
    錄查詢1 紙（見偵字卷第91頁）、臺北國際商業銀行客戶歷
    史資料查詢明細表1 紙（見偵字卷第96頁）附卷可考，均堪
    認定。
  (二)又被告於本院審理中雖辯稱上開銀行帳戶之存摺係放在機車
    內連同機車一併遺失云云，惟被告前於95年6 月2 日檢察官
    訊問時供稱：國中畢業搬家時，因為上開二家帳戶沒有用，
    我就拿去丟掉等語（見95年度偵緝字第1403號偵查卷【下稱
    偵緝卷】第12）頁，其於95年6 月13日檢察官訊問時則改稱
    ：我有賣掉臺北國際商銀迴龍分行帳戶，1 個1 千元等語（
    見偵緝卷第30頁），其於95年7 月21日檢察官訊問時又改稱
    ：我沒有賣，是我自己弄丟，被詐欺集團撿走等語（見偵緝
    卷第44頁），足見被告就上開花蓮區中小企業銀行樹林簡易
    型行帳號00000000000 號帳戶及臺北國際商業銀行迴龍分行
    帳號0000 000000000000 號帳戶之存摺、金融卡等物究係出
    售、自行丟棄或遺失，說法前後不一，倘被告所有之上開銀
    行帳戶存摺真係遺失，被告何來如此多不同之說法；且個人
    金融帳戶乃個人理財之重要工具，一旦遺失，一般人均會立
    即向開戶銀行申請掛失為是，惟被告所有上開銀行帳戶迄今
    均無掛失之紀錄，亦有前開花蓮區中小企業銀行函附之客戶
    存提記錄查詢1 紙（見偵字卷第91頁）及臺北國際商業銀行
    函附之客戶歷史資料查詢明細表1 紙（見偵字卷第96頁）在
    卷可憑，且為被告所自承，益徵被告辯稱其所有上開銀行帳
    戶之存摺係遺失一節，顯與常情有悖；且欲使用金融卡領取
    款項者，須於金融機構所設置之自動櫃員機上依指令操作，
    並輸入正確之密碼，方可順利領得款項，若非經帳戶所有人
    同意、授權並告知金融卡密碼，以現今磁條或晶片金融卡至
    少四位或六位以上密碼（每位由0 至9 ，應至少有0000至
    9999或000000至999999等不同之組合）之設計，單純持有金
    融卡之人，欲隨機輸入正確號碼而成功領取款項之機率，微
    乎其微，倘如被告所辯，其並未遺失金融卡及告訴他人金融
    卡密碼，則拾得其存摺之人如何以金融卡並知悉該金融卡之
    正確密碼，再提領現金；另就取得上開帳戶之第三人而言，
    該人既有意利用上開帳戶作為詐騙之工具，當無選擇一隨時
    可能遭真正存戶掛失而無法使用之帳戶之可能，輔以現今社
    會上，確實存有不少為貪圖小利而出售自己帳戶供人使用之
    人，是該第三人僅需付出少許之金錢，即可取得可完全操控
    而無遭掛失風險之帳戶，該第三人實無以此方式取得上開帳
    戶之必要，否則，若被告在該第三人尚未行詐前，或行詐後
    ，尚未將帳戶內之款項提領出前，即將上開帳戶掛失，該第
    三人豈非無法遂其詐財之目的，該第三人絕無將涉及詐騙成
    否之關鍵置於如此不確定境地之可能。因之，綜合上情以觀
    ，堪認被告所有上開銀行帳戶之存摺、金融卡、金融卡密碼
    並非遺失，而係被告自行交予他人使用無疑。
  (三)又金融存摺事關個人財產權益之保障，其專有性甚高，除非
    本人或與本人親密關係者，難認有何理由可自由流通使用該
    存摺，且一般人均有妥為保管及防止他人任意使用之認識，
    縱特殊情況偶須交付他人使用，亦必深入瞭解他人用途暨其
    合理性，始予提供；又該等專有物品如落入不明人士手中，
    而未加以闡明正常用途，極易被利用為與財產有關之犯罪工
    具，此乃吾人依一般生活認知所易於體察之常識，而有犯罪
    意圖者，非有正當理由，竟徵求他人提供帳戶，客觀上可預
    見其目的，多係欲藉該帳戶取得不法犯罪所得，且隱匿帳戶
    內資金之實際取得人之身分，以逃避追查，以被告在交付上
    開帳戶予他人時，係年滿30歲智識程度正常之成年人，自應
    具有相當之社會經驗、常識，其對向其收取帳戶之人不自己
    開立帳戶卻收取他人金融機構帳戶之舉，豈能無疑？況自政
    府開放金融業申請設立以來，金融機構大量增加，使一般人
    申請存款帳戶極為容易、便利，除非充作犯罪使用，否則實
    無向他人購買或蒐集金融機構帳戶之必要，亦無將存款存放
    於他人帳戶之理。因之，被告將其所有上開銀行帳戶提供予
    他人使用，對該蒐集帳戶之人將可能以該帳戶供作詐欺取財
    之非法用途一節，應有所預見，竟不違背其本意，仍提供其
    所有上開銀行帳戶予他人使用，是被告具有幫助犯罪之不確
    定故意甚明。是被告所辯，均無可採。事證明確，被告犯行
    ，已堪認定。
三、查被告行為後，刑法業於94年2 月2 日經總統以華總一義字
    第09400014901 號令修正公布，並於95年7 月1 日施行，刑
    法施行法第1 條之1 亦於95年6 月14日經總統以華總一義字
    第09500085181 號令公布施行，參酌最高法院95年5 月23日
    刑事庭第8 次會議決議，新刑法第2 條第1 項之規定，係規
    範行為後法律變更所生新舊法律比較適用之準據法，於新刑
    法施行後，應適用新刑法第2 條第1 項之規定，為「從舊從
    輕」之比較。另於比較時應就罪刑有關之共犯、未遂犯、想
    像競合犯、牽連犯、連續犯、結合犯，以及累犯加重、自首
    減輕暨其他法定加減原因（如身分加減）與加減比例等一切
    情形，本於統一性及整體性原則，綜其全部罪刑之結果而為
    比較。而被告行為後，（一）刑法施行法第1 條之1 規定：
    「中華民國九十四年一月七日刑法修正施行後，刑法分則編
    所定罰金之貨幣單位為新臺幣。九十四年一月七日刑法修正
    時，刑法分則編未修正之條文定有罰金者，自九十四年一月
    七日刑法修正施行後，就其所定數額提高為三十倍。但七十
    二年六月二十六日至九十四年一月七日新增或修正之條文，
    就其所定數額提高為三倍。」，另刑法第33條第5 款亦由「
    罰金：一元以上。」，修正為「罰金：新臺幣一千元以上，
    以百元計算之。」，是刑法第339 條第1 項有關罰金刑處罰
    之規定已有修正，惟經比較增訂之刑法施行法第1 條之1 、
    新舊刑法第33條第5 款與被告行為時之罰金罰鍰提高標準條
    例第1 條前段、現行法規所定貨幣單位折算新臺幣標準第2
    條結果，以被告行為時之舊法較為有利於被告；（二）罰金
    罰鍰提高標準條例第2 條業已刪除，刑法第41條第1 項前段
    關於易科罰金之折算標準已由舊法之銀元100 元、200 元、
    300 元修正為新臺幣1000元、2000元、3000元，因屬科刑規
    範事項之變更，其折算標準為裁判時所應諭知，自有就新舊
    法規定比較之必要，經比較新舊法結果，以被告行為時之舊
    法較為有利於被告。（三）修正前刑法第30條第1 項規定：
    「幫助他人犯罪者，為從犯。雖他人不知幫助之情者，亦同
    。」，修正後刑法第30條第1 項則修正為：「幫助他人實行
    犯罪行為者，為幫助犯。雖他人不知幫助之情者，亦同。」
    ，參酌其修正理由略以：「依學界通說既認幫助犯應採共犯
    從屬性說之『限制從屬形式』，使從屬理論一致，爰修第一
    項之文字，以杜疑義。」，是該條項之修正應係法理之明文
    化，修正後刑法並未較有利於行為人；（四）修正後刑法已
    刪除第56條關於連續犯之規定，而本案被告所為之幫助行為
    雖僅1 次，惟其所幫助之正犯係從事數犯罪行為，如依新法
    即須分論併罰，依幫助犯之從屬性理論，被告將因而論以1
    幫助行為而觸犯數罪；惟倘依修正前規定，因正犯論以連續
    犯1 罪，被告亦僅犯幫助連續1 罪，是比較新、舊法結果，
    修正前之規定較有利於被告；（五）修正後刑法第47條第1
    項規定「受徒刑之執行完畢，或一部之執行而赦免後，5 年
    以內故意再犯有期徒刑以上之罪者，為累犯，加重本刑至二
    分之一。」，與修正前刑法第47條規定「受有期徒刑之執行
    完畢，或受無期徒刑或有期徒刑一部之執行而赦免後，5 年
    以內再犯有期徒刑以上之罪者，為累犯，加重本刑至二分之
    一。」不同，而依被告之前科紀錄，無論依新舊刑法第47條
    之規定均構成累犯，是修正後之規定並無較有利於被告之情
    形。因之，經綜合前述各項罪刑法律變更，整體為「從舊從
    輕」之比較結果，應一體適用被告行為時即修正前刑法之規
    定，合先敘明。
四、核被告甲○○所為，係犯修正前第30條第1 項前段、第339
    條第1 項之幫助詐欺取財罪。又被告幫助該詐欺集團成員犯
    詐欺罪，該詐欺集團成員先後2 次詐欺之犯行，時間緊接，
    所犯係構成要件相同之罪，顯係基於概括犯意而為之，為連
    續犯，應依修正前刑法56條規定論以一罪。又被告前因妨害
    風化案件，經本院以90年度易字第511 號判判處有期徒刑5
    月確定，甫於91年3 月3 日縮刑期滿執行完畢，有臺灣高等
    法院被告前案紀錄表1 份在卷可憑，其受有期徒刑之執行完
    畢後，5 年以內再犯本件有期徒刑以上之罪，為累犯，應依
    修正前刑法第47條之規定加重其刑。又被告係基於幫助之意
    思，參與詐欺取財犯罪構成要件以外之行為，為幫助犯，應
    依修正前刑法第30條第2 項之規定，按正犯之刑減輕之。又
    被告同時有刑之加重及減輕事由，應依法先加後減之。爰審
    酌被告提供金融機構帳戶予他人犯罪之用，造成犯罪偵查困
    難，並使幕後犯罪人得以逍遙法外，嚴重危害社會治安，犯
    罪後復一再否認犯行，未見悔意，兼衡其素行、犯罪之動機
    、目的、手段等一切情狀，量處如主文所示之刑，並諭知易
    科罰金之折算標準，以示懲儆。
據上論斷，應依刑事訴訟法第299 條第1 項前段，刑法第2 條第
1 項前段、修正前刑法第56條、第30條第1 項前段、第2 項、第
339 條第1 項、第47條、第41條第1 項前段，罰金罰鍰提高標準
條例第1 條前段、修正前第2 條，判決如主文。
本案經檢察官黃怡華到庭執行職務。
中    華    民    國    95    年    10    月    18    日
                  刑事第十六庭   審判長法  官   白光華
                                       法  官   楊志雄
                                       法  官   曾淑娟
如不服本判決，應於判決送達後10日內向本院提出上訴狀（應附
繕本），上訴於臺灣高等法院。
以上正本證明與原本無異。
                                       書記官   郭宇修
中    華    民    國    95    年    10    月    18    日
附錄本案論罪科刑法條全文：
刑法第339條第1項：
意圖為自己或第三人不法之所有，以詐術使人將本人或第三人之
物交付者，處5 年以下有期徒刑、拘役或科或併科1000元以下罰
金。


司法院資訊處製作；財團法人民間司法改革基金會備份。
